臺灣高等法院臺中分院刑事判決
111年度上訴字第234號
上  訴  人  臺灣臺中地方檢察署檢察官
上  訴  人  
即  被  告  楊維彰


被      告  許龍雨


上列上訴人因被告傷害等案件，不服臺灣臺中地方法院110年度
訴字第176號中華民國110年11月24日第一審判決（起訴案號：臺
灣臺中地方檢察署109年度偵字第19693號），提起上訴，本院判
決如下：
    主  文
上訴駁回。
    事  實
一、楊維彰於民國109年4月4日下午4時10分許，前往臺中市○○區
    ○○街00號全家超商大茂店，欲向該店店長陳佩婷(所涉傷害
    部分，另經臺灣臺中地方檢察署檢察官為不起訴處分確定)
    辦理過期之哆啦A夢小蛋糕（內有數顆迷你蛋糕，下稱麵包
    ）退換貨，惟陳佩婷表示楊維彰於前日在該店購買麵包時，
    尚未逾保存期限，除非商品有瑕疵，否則依全家超商公司規
    定無法退換貨，因而拒絕楊維彰退換貨之請求，楊維彰認超
    商未在商品外包裝明顯處貼上即期商品標示提醒消費者，導
    致其誤拿，又無法退換貨，因而心生不滿，竟基於公然侮辱
    之犯意，在該不特定人均得共聞共見而屬公眾得出入之場所之
    超商店內，撕開過期麵包包裝，將過期麵包撒向陳佩婷身上
    ，並向陳佩婷大吼稱：「請你們吃！」等語，足以貶損陳佩
    婷在社會上所保持之人格尊嚴及社會評價。適店員許龍雨見
    狀，遂上前與楊維彰理論，楊維彰先以前胸撞擊許龍雨，再
    以右肩頂撞許龍雨，雙方因而拉扯，陳佩婷見狀上前制止，
    楊維彰欲揮擊許龍雨，可預見此舉即可能打到在旁勸架之陳
    佩婷，惟仍基於縱因此導致陳佩婷受傷亦不違背其本意之傷
    害不確定故意，以右手臂揮擊，因而打到陳佩婷左臉，致陳
    佩婷受有左臉挫傷疼痛之傷害。嗣經陳佩婷報警處理，始悉
    上情。
二、案經陳佩婷訴由臺中市政府警察局大雅分局報請臺灣臺中地
    方檢察署檢察官偵查起訴。
    理  由
壹、有罪部分：
一、證據能力：
　㈠卷附全家超商大茂店監視器（下稱監視器）影像檔案之證據
    能力：
　⒈按我國社會隨著電腦資訊及網際網路科技之快速發展，利用
    電腦、網路犯罪已屬常態，而對此形態之犯罪，相關數位證
    據之蒐集、處理及如何因應，已屬重要課題。一般而言，數
    位證據具無限複製性、複製具無差異性、增刪修改具無痕跡
    性、製作人具不易確定性、內容非屬人類感官可直接理解（
    即須透過電腦設備呈現內容）。因有上開特性，數位證據之
    複製品與原件具真實性及同一性，有相同之效果，惟複製過
    程仍屬人為操作，且因複製之無差異性與無痕跡性，不能免
    於作偽、變造，原則上欲以之證明某待證事項，須提出原件
    供調查，或雖提出複製品，當事人不爭執或經與原件核對證
    明相符者，得作為證據。然如原件滅失或提出困難，當事人
    對複製品之真實性有爭執時，非當然排除其證據能力。此時
    法院應審查證據取得之過程是否合法（即通過「證據使用禁
    止」之要求），及勘驗或鑑定複製品，茍未經過人為作偽、
    變造，該複製品即係原件內容之重現，並未摻雜任何人之作
    用，致影響內容所顯現之真實性，如經合法調查，自有證據
    能力（最高法院107年度台上字第3724號判決意旨參照）。
  ⒉查，本案卷附之監視器影像光碟，係告訴人陳佩婷對被告楊
    維彰提出公然侮辱及傷害告訴時，提供予臺中市政府警察局
    大雅分局潭子分駐所警員，經員警擷取相關畫面後，將光碟
    隨案移送臺灣臺中地方檢察署檢察官偵查，又該監視器影像
    係告訴人陳佩婷以手機翻拍側錄，非自監視器直接輸出，此
    有該所警員賴昺丞製作之職務報告、原審電話紀錄表在卷可
    稽（見偵卷第31至34頁；原審卷第109頁），是該監視器影
    像檔案，屬原始數位證據之複製品。而該影像檔案經送內政
    部警政署刑事警察局（下稱刑事警察局）鑑定是否經偽造、
    變造，經該局鑑定回覆：送鑑光碟影像，係為再錄製影像，
    非原始監視器影像，檢視其影格，影像畫面及時間序列連續
    ，未發現有明顯中斷情形，有該局110年7月2日刑鑑字第110
    0061519號附卷可佐（見原審卷第117頁），是堪認卷附監視
    器影像檔案並無偽造、變造之情形。參以，監視器影像已逾
    半年保存期限而滅失一情，業據告訴人陳佩婷供述明確（見
    本院卷第124頁），從而，卷附監視器影像檔案固非原件，
    屬原始數位證據之複製品，惟原件已滅失，無從核對複製品
    與原件是否相符，然既經送專業之鑑定機關鑑定結果影像畫
    面及時間序列連續，未發現有明顯中斷情形，即無偽造、變
    造之情形，足認該複製品即係原件內容之重現，並未摻雜任
    何人之作用，致影響內容所顯現之真實性，且已經本院合法
    調查，自有證據能力。被告一再爭執監視器影像檔案經偽造
    、變造，認無證據能力云云（見原審卷第101、169頁；本院
    卷第123頁），自屬無據。
　㈡按被告以外之人於審判外之陳述，雖不符前4條之規定，而經
    當事人於審判程序同意作為證據，法院審酌該言詞陳述或書
    面陳述作成時之情況，認為適當者，亦得為證據。刑事訴訟
    法第159條之5第1項定有明文。查，本案判決其餘所引用之
    被告楊維彰以外之人於審判外之言詞或書面陳述，檢察官、
    被告楊維彰於原審、本院準備程序時均表示同意作為證據（
    見原審卷第40頁；本院卷第123頁），本院審酌各該證據作
    成時之情形，亦無違法或不當取證之瑕疵，且均與本案之待
    證事實有關，認以之作為本件之證據亦無不適當之情形，應
    認均有證據能力。
　㈢按傳聞法則乃對於被告以外之人於審判外之言詞或書面陳述
    而為之規範。本件判決以下引用之非供述證據，無刑事訴訟
    法第159條第1項規定傳聞法則之適用，經本院於審理時依法
    踐行調查證據程序，與本案待證事實均具有關聯性，且無證
    據證明係公務員違法取得之物，依法自得作為證據。
二、認定犯罪事實所憑之證據及理由：
　㈠訊據被告楊維彰固坦承於上揭時、地，與告訴人陳佩婷因過
    期麵包退換貨一事發生爭執，及撕開過期麵包之包裝，向告
    訴人陳佩婷大吼稱：「請你們吃！」等語，復與被告許龍雨
    發生爭執等事實，然矢口否認有何強暴侮辱及傷害之犯行，
    辯稱：我當時是背對陳佩婷撕開麵包，但可能用力過猛，轉
    身的時候，麵包拋出去，並不是故意將麵包丟向陳佩婷，且
    我認為「請」人家吃麵包不是在侮辱人。我後來有跟許龍雨
    拉扯，當時我站在許龍雨跟陳佩婷之間，因許龍雨同時拉著
    我右手的上臂及下臂，我是想掙脫許龍雨的控制，導致我手
    彎曲而揮到陳佩婷左臉頰，我不是故意揮拳攻擊陳佩婷左臉
    云云。
　㈡經查：
　⒈被告楊維彰於109年4月4日下午4時10分許，前往臺中市○○區○
    ○街00號全家超商大茂店，欲向店長即告訴人陳佩婷辦理過
    期之麵包退換貨，惟告訴人陳佩婷表示被告楊維彰於前日在
    該店購買麵包時，尚未逾保存期限，除非商品有瑕疵，否則
    依全家超商公司規定無法退換貨，因而拒絕被告楊維彰退換
    貨之請求，被告心生不滿，在超商店內，撕開過期麵包包裝
    ，並向告訴人陳佩婷大吼稱：「請你們吃！」等語，被告許
    龍雨見狀，遂上前與被告楊維彰理論，雙方發生衝突，告訴
    人陳佩婷見狀上前制止，被告楊維彰右手揮到告訴人陳佩婷
    左臉，致告訴人陳佩婷受有左臉挫傷疼痛之傷害等情，業據
    告訴人陳佩婷、證人即被告許龍雨、證人黃文宏證述明確，
    復有告訴人陳佩婷指認被告楊維彰之指認犯罪嫌疑人紀錄表
    （見偵卷第39至43頁）、證人陳佩婷之清泉醫院診斷證明書
    （見偵卷第51頁）、監視器錄音譯文（見偵卷第81頁）、臺
    中市政府警察局大雅分局潭子分駐所受理各類案件紀錄表、
    受理刑事案件報案三聯單（見偵卷第83至85頁）、監視器影
    像截圖及現場照片（偵卷第87至105頁）、麵包包裝袋及發
    票影本照片（見原審卷第65頁）、臺中市大雅分局潭子分駐
    所110報案紀錄表（見原審卷第133頁）及原審勘驗監視器影
    像，製有110年3月5日勘驗筆錄（見原審卷第56至60頁）附
    卷可稽，且為被告所不否認，此部分事實，先堪認定。
　⒉被告楊維彰將過期之麵包包裝撕開，朝告訴人陳佩婷身上撒
    ，並對告訴人陳佩婷大吼「請你們吃啦！」等語一節，業據
    證人陳佩婷於警詢、偵訊及原審審理時證稱：我是全家超商
    大茂店之店長，109年4月4日16時10分許，楊維彰來全家超
    商大茂店，表示昨日在店内購買到過期商品，需要退換貨，
    楊維彰購買的商品(麵包)有效期限係109年4月3日24時，但
    楊維彰購買的時間為109年4月3日19時13分，所以我告知楊
    維彰當時購買時並未過期，除非商品有瑕疵，否則無法退換
    貨，然後楊維彰便問為什麼結帳時，並未向消費者告知，但
    楊維彰情緒激動，就把麵包的包裝撕開，往我的身上丟，是
    潑灑方式，灑得滿地都是，並說：「過期的商品，請你們吃
    」，在旁的員工許龍雨也被波及。我覺得這樣的舉動讓我的
    人格受到侮辱，我覺得感受很差，因為我也只是照公司的規
    定，並不需要這樣來侮辱我等語（見偵卷第35至36、46、15
    2頁；原審卷第95至96頁）；證人許龍雨亦於警詢證稱：109
    年4月4日16時10分許，楊維彰來全家超商大茂店，表示昨日
    在店内購買的商品(麵包)已經過期了，要來退換貨，但因為
    楊維彰購買的時間為109年4月3日19時13分，購買的商品(麵
    包）有效期限係109年4月3日24時，所以告知楊維彰當時購
    買時並未過期，無法退換貨，楊維彰要求要店長出面，我就
    請店長陳佩婷出來跟楊維彰解釋，就繼續整理貨架上的商品
    ，然後楊維彰就把麵包的包裝撕開，往我及陳佩婷的方向潑
    灑，使小麵包灑得滿地都是，並說「請你們吃啦！」等語（
    見偵卷第63至64、68頁）；證人黃文宏於警詢、偵訊時亦證
    稱：我有看到楊維彰要退換貨，但過程中不愉快，楊維彰便
    把麵包撒在陳佩婷身上等語（見偵卷第74、76頁），是告訴
    人陳佩婷、證人許龍雨、黃文宏上開證述互核相符，渠等一
    致證稱被告撕開麵包包裝後，朝告訴人陳佩婷身上撒一情應
    非子虛。且經原審勘驗監視器影像，勘驗結果：【15時31分
    35秒】四格畫面右上角畫面：被告楊維彰從告訴人陳佩婷手
    中拿到麵包並撕開包裝後，朝鏡頭上方撒，右手並舉高朝地
    上丟下東西，大吼「請你們吃啦！」，有原審勘驗筆錄（見
    原審卷第57至58頁）及監視器影像截圖（見偵卷第89至91頁
    ）在卷可佐，堪認被告楊維彰確實面朝告訴人陳佩婷，撕開
    麵包包裝後，朝著告訴人陳佩婷身上撒，並將空包裝高舉，
    用力甩到地上，大吼「請你們吃啦！」一情為真實。據此，
    被告楊維彰辯稱其當時是背對告訴人陳佩婷撕開麵包，因力
    道過猛，轉身時麵包拋出去，並非故意將麵包丟向告訴人陳
    佩婷云云，與上開事證不符，顯非事實，不足採信。
　⒊按刑法第309條第1項公然侮辱罪，係指對人詈罵、嘲笑、侮
    蔑，其方法並無限制，不問以文字、言詞、態度、舉動，只
    須以公然方式為之，而足使他人在精神上、心理上有感受難
    堪或不快之虞，減損特定人之聲譽、人格及社會評價即屬之
    。而「侮辱」係以使人難堪為目的，直接以言語、文字、圖
    畫或動作，表示不屑、輕蔑或攻擊之意思，足以對於個人在
    社會上所保持之人格及地位，達貶損其評價之程度。次按刑
    法第309條第2項所謂強暴，乃指對於他人身體為物理力之行
    使，但並不以該物理力業已接觸該他人之身體為限，凡該物
    理力之行使，足以獲致貶損他人人格與社會評價，即屬之。
    查，本案被告楊維彰要求退換貨遭拒後，於不特定人得共見
    共聞之便利超商內，將過期麵包撒向告訴人陳佩婷身上，並
    對告訴人陳佩婷大吼「請你們吃啦！」，自係對人之身體施
    以有形之外力，而此言語、動作，依社會通念，均有貶抑、
    使人難堪之意思，對於遭撒麵包之告訴人陳佩婷而言，自足
    以貶損其人格及社會評價，被告楊維彰顯然係極度不滿告訴
    人陳佩婷拒絕其退換貨之要求，欲以此言語、動作，表示不
    屑、輕蔑之意，藉此使告訴人陳佩婷難堪，以發洩怒氣，堪
    認被告楊維彰有侮辱之犯意至明。從而，被告楊維彰辯稱其
    稱「請」人家吃麵包，不是在侮辱人云云，無非卸責之詞，
    洵屬無據，尚難採信。
　⒋告訴人陳佩婷於警詢、偵訊及原審審理時證稱：因為楊維彰
    對我撒麵包，許龍雨也有被波及，因此許龍雨上前跟楊維彰
    說請你注意一點，之後楊維彰頂撞許龍雨，楊維彰便與許龍
    雨發生肢體衝突，我便上前要將他們拉開，在拉扯的過程中
    ，我被楊維彰右手打到左臉頰，使我的左臉頰受傷等語（見
    偵卷第36、46、152頁；原審卷第96頁）；證人許龍雨亦於
    警詢及偵訊時證稱：楊維彰把麵包直接往我跟陳佩婷身上丟
    ，我就衝上去說「注意一點」，楊維彰就用右肩往我身上撞
    ，我後退時，楊維彰右手揮到旁邊要拉開我們的陳佩婷等語
    （見偵卷第64、68、154頁）；證人黃文宏於警詢時亦證稱
    ：在楊維彰與許龍雨拉扯時，陳佩婷試圖阻止，楊維彰的手
    就揮擊到陳佩婷的左臉頰等語（見偵卷第74、76頁），是告
    訴人陳佩婷、證人許龍雨、黃文宏上開證述互核相符，應非
    虛妄。且經原審勘驗監視器影像，勘驗結果略以：證人許龍
    雨起身朝鏡頭下方走去，並大喊「注意一點啦！」，被告楊
    維彰聞聲即回頭稱：你想要怎樣（臺語）！證人許龍雨朝被
    告楊維彰走去，證人許龍雨靠近被告楊維彰時，被告楊維彰
    以其前胸撞擊證人許龍雨，後以右肩頂撞證人許龍雨，此時
    告訴人陳佩婷站在證人許龍雨右手邊，接著被告楊維彰以右
    手臂揮擊打中告訴人陳佩婷左臉，同時被告楊維彰右手臂揮
    至證人許龍雨右邊頸部，導致證人許龍雨身體倒向畫面左方
    ，證人許龍雨因此抓住被告楊維彰手臂，之後被告楊維彰抓
    住證人許龍雨衣領、證人許龍雨抓住被告楊維彰手臂處之衣
    服，被告楊維彰將證人許龍雨推至櫃臺處，又將證人許龍雨
    推至櫃臺前柱子，此時告訴人陳佩婷疑似欲試圖將2人拉開
    ，並大喊報警等節，有原審勘驗筆錄（見原審卷第58頁）及
    監視器影像截圖（見偵卷第93至95頁）在卷可稽，是告訴人
    陳佩婷、證人許龍雨、黃文宏上開證述，亦與監視器影像所
    呈現之情形吻合。據此，被告楊維彰因不滿要求退換貨遭拒
    ，將過期麵包撒向告訴人陳佩婷身上，並對告訴人陳佩婷大
    吼「請你們吃啦！」，證人許龍雨見狀，遂上前與被告楊維
    彰理論，被告楊維彰先以前胸撞擊證人許龍雨，再以右肩頂
    撞證人許龍雨，雙方拉扯，告訴人陳佩婷見狀上前制止，被
    告楊維彰揮拳打到告訴人陳佩婷左臉，致告訴人陳佩婷受有
    上開傷害等情，已堪認定。
　⒌被告楊維彰固辯稱其係因證人許龍雨抓住其手臂，其為掙脫
    證人許龍雨之控制，始不小心打到告訴人陳佩婷左臉云云。
    惟依上開告訴人陳佩婷、證人許龍雨證述及原審勘驗監視器
    影像，可知被告楊維彰於證人許龍雨上前與之理論時，其即
    先以前胸、右肩頂猛力撞擊證人許龍雨，係被告楊維彰先行
    挑起肢體衝突，證人許龍雨並無何還擊行為，證人許龍雨抓
    住被告楊維彰手臂，顯係為阻止被告楊維彰繼續攻擊自己之
    防衛行為，被告楊維彰並無遭控制之情形。又雖證人許龍雨
    抓住被告楊維彰手臂，然被告楊維彰體型及力氣均明顯佔上
    風，且證人許龍雨僅單純抓住被告楊維彰手臂，亦無何攻擊
    行為，被告楊維彰停止攻擊證人許龍雨，雙方肢體衝突即可
    停歇，然被告楊維彰卻仍以右手臂揮擊，除打到告訴人陳佩
    婷左臉外，另揮擊證人許龍雨右邊頸部，之後甚至將證人許
    龍雨推至櫃臺處及櫃臺前柱子，是自上情以觀，足徵被告楊
    維彰並非因證人許龍雨抓住其右手臂，為掙脫證人許龍雨束
    縛而為上開揮擊行為，顯然存有傷害證人許龍雨之犯意甚明
    。再者，本案衝突肇因於被告楊維彰因不滿要求退換貨遭拒
    ，將過期麵包撒向告訴人陳佩婷身上，並對告訴人陳佩婷大
    吼「請你們吃啦！」，藉此羞辱告訴人陳佩婷，發洩怒氣，
    證人許龍雨見狀上前與被告楊維彰理論，肇致被告楊維彰與
    證人許龍雨發生肢體衝突，告訴人陳佩婷為避免衝突擴大，
    上前制止，而告訴人陳佩婷貼近渠2人，雙手分別按住被告
    楊維彰與證人許龍雨，阻止衝突，此有監視器影像截圖在卷
    可參（見偵卷第93至95頁），是被告楊維彰欲揮擊證人許龍
    雨時，自可預見極可能打到在旁勸架之告訴人陳佩婷，惟仍
    不顧告訴人陳佩婷身體法益遭受侵害而為之，自有縱因此致
    告訴人陳佩婷受傷亦不違背其本意之傷害不確定故意，而非
    屬打擊錯誤甚明。據此，被告楊維彰基於傷害之不確定故意
    ，與證人許龍雨拉扯間，以右手臂揮擊打到告訴人陳佩婷左
    臉，致告訴人陳佩婷受有上開傷害等情，已堪認定。故被告
    楊維彰所辯非故意傷害告訴人陳佩婷云云，乃卸飾之詞，誠
    屬無據，委無足採。
　⒍被告楊維彰其餘所辯不足採之理由：
　⑴被告楊維彰於原審舉出事後員警至現場拍攝照片店內之擺設
    、其觀察超商招牌影子位置與監視器影像截圖不同（見原審
    卷第168至169頁），於上訴後再以監視器影像4個同步鏡頭
    被告楊維彰、證人許龍雨、告訴人陳佩婷、店內顧客所呈現
    之手的位置、動作、姿勢都有不同為由（見本院卷第285至3
    69頁），辯稱監視器影像係遭他人變造云云。惟被告以員警
    事後至超商所拍攝之照片，欲證明案發當時超商之狀態與監
    視器影像不符一情，然員警到場時係案發之後，現場已經超
    商店員稍作整理並繼續營業，此據證人許龍雨供述明確（見
    原審卷第172頁），則員警事後所拍攝照片中超商之擺設與
    案發當下略有不同，自屬正常。又被告楊維彰所稱超商招牌
    的光影與監視器影像不同，惟不同視角所見光影變化有別，
    乃屬正常，自難僅憑被告楊維彰個人感知與監視器影像或截
    圖有所不同，據此認監視器影像有變造之情形。再者，觀之
    監視器影像截圖可知本案監視器有4個同步鏡頭，惟4個鏡頭
    設置位置及角度不同，所攝錄之畫面難免有些微不同，此乃
    鏡頭視角所致，且解析度、畫質亦會影響細部動作之呈現，
    並非無法解釋。況卷附監視器影像檔案經刑事警察局鑑定結
    果，影像畫面及時間序列連續，未發現有明顯中斷，並無偽
    造、變造之情形，已經本院認定如上，被告楊維彰無視專業
    鑑定機關之鑑定意見，再事爭執細部、枝微末節之差異，尚
    難認可採。
　⑵至被告楊維彰上訴後，再辯稱其無將麵包往鏡頭上方撒，亦
    無朝告訴人陳佩婷身上撒，其係因撕開麵包包裝用力過猛，
    導致麵包掉在地上；又證人許龍雨當時持白色條狀物欲傷害
    其，其始用手臂將證人許龍雨隔開，係證人許龍雨用身體及
    雙手力量將其右手往陳佩婷方向推，碰到告訴人陳佩婷左臉
    頰，導致受傷云云，並提出監視器影像截圖佐證（見本院卷
    第163至189、191至225頁）；復以監視器影像截圖稱員警調
    查中所附之監視器影像截圖說明與事實不符云云（見本院卷
    第263至283頁）。惟被告楊維彰所稱證人許龍雨先持條狀物
    欲毆打其，嗣並持之毆打其，造成眼鏡掉落一節，觀之被告
    楊維彰提出佐證之監視器影像截圖（見本院卷第175至177頁
    ），比對監視器影像及員警所附監視器影像截圖（見偵卷第
    93頁左上方照片），即可知被告楊維彰所謂「白色條狀物」
    乃證人許龍雨當時蹲在地上理貨時手持之紙張，且被告楊維
    彰眼鏡乃係於衝突最後證人黃文宏亦上前制止被告楊維彰繼
    續攻擊證人許龍雨時，眾人拉扯間掉落，亦有監視器影像截
    圖附卷可考（見偵卷第99頁左上方照片），是被告楊維彰無
    視監視器影像檔案呈現之真實內容，徒以靜態之截圖，輔以
    文字說明混淆，實非可採。另被告楊維彰其餘提出之監視器
    影像截圖，只是畫面片段之截圖，且係靜態畫面，並非一連
    貫動態動作，如此割裂評價，並無法呈現當時本案衝突完整
    原貌，而本案衝突經過之動態影像已經原審勘驗製有勘驗筆
    錄於前，與員警調查中所製作之截圖說明（見偵卷第87至99
    頁）並無齟齬，被告楊維彰此部分所辯及所提出之監視器影
    像截圖文字說明均與原審勘驗監視器影像結果及本院上開認
    定皆有未合，均不足作為有利被告楊維彰之認定，附此敘明
    。
　㈢被告雖請求傳喚證人即警員賴昺丞、熊士菁到庭作證（見原
    審卷第101頁；本院卷第73頁），請求再次鑑定監視器影像
    是否無斷點，是否真實，及調閱通聯紀錄云云（見本院卷第
    154頁）。惟按當事人、代理人、辯護人或輔佐人聲請調查
    之證據，法院認為待證事實已臻明瞭無再調查之必要者，得
    以裁定駁回之。刑事訴訟法第163條之2第3款定有明文。本
    案被告楊維彰強暴侮辱及傷害犯行之事證皆已臻明瞭無再調
    查之必要，被告楊維彰此部分聲請調查之證據應予駁回，附
    此敘明。
　㈣綜上所述，被告楊維彰所辯各節，均不足採。本案此部分事
    證明確，其犯行洵堪認定，應依法論科。　
三、論罪科刑：
　㈠核被告楊維彰所為，係犯刑法第309條第2項之強暴侮辱罪及
    刑法第277條第1項之傷害罪。檢察官認被告楊維彰將麵包朝
    告訴人陳佩婷身上撒部分，係成立刑法第309條第1項之公然
    侮辱罪，於法未合，然其基本社會事實同一，且經原審及本
    院告知變更後之法條（見原審卷第152頁；本院卷第150頁）
    ，無礙於被告楊維彰防禦權之行使，爰依法變更起訴法條。
　㈡被告所犯上開2罪，犯意各別，行為互殊，應予分論併罰。
四、駁回上訴之理由：原審審理結果，認為被告犯強暴侮辱及傷
    害等罪之事證明確，適用相關論罪科刑之法律規定，並以行
    為人之責任為基礎，審酌被告楊維彰因故購買即將逾期之麵
    包而未注意及之，待麵包過期後始向告訴人陳佩婷表示欲退
    貨，經告訴人陳佩婷告知購買時尚未過期無法退貨後，竟不
    思以理性方式解決問題，憤而將過期之麵包拆開撒至告訴人
    陳佩婷身上，並大吼「請你們吃啦！」，以此方式侮辱告訴
    人陳佩婷；而於證人許龍雨上前請被告楊維彰注意其行為時
    ，被告楊維彰甚而出手毆打告訴人陳佩婷，致告訴人陳佩婷
    受有左臉挫傷，被告楊維彰所為均應予非難。且被告楊維彰
    於犯後否認犯行，毫無悔意，犯後態度難認良好，兼衡被告
    楊維彰犯罪之動機、目的、手段、致告訴人陳佩婷所受傷害
    之程度等，暨被告楊維彰自述碩士畢業之智識程度，現擔任
    工程師，月收入新臺幣4萬3,000元，須扶養母親、小孩及配
    偶（參本院卷第171頁）等一切情狀，就強暴侮辱罪部分量
    處拘役50日，就傷害罪部分量處有期徒刑2月，並均諭知易
    科罰金之折算標準。經核原審業已詳予說明認定被告楊維彰
    犯罪所憑證據及理由，並敘明變更起訴法條之理由及告知變
    更之罪名，其所踐行之訴訟程序及認事用法均無違誤，量刑
    亦屬妥適。被告楊維彰上訴，仍執前詞否認犯行，惟就被告
    楊維彰上訴各節，其所辯及辯護意旨如何不可採，及無調查
    證據之必要，業經本院逐一論駁如前，被告上訴否認犯罪，
    指摘原判決不當，為無理由，應予駁回。　
貳、無罪部分：
一、公訴意旨略以：被告許龍雨因告訴人楊維彰與證人陳佩婷間
    麵包退換貨事宜發生糾紛，遂上前與告訴人楊維彰爭執，並
    基於傷害他人身體之犯意，當場與告訴人楊維彰拉扯、推擠
    ，致告訴人楊維彰受有前胸壁、左手挫傷及左手第三指擦挫
    傷等傷害。因認被告許龍雨涉犯刑法第277條第1項之傷害罪
    嫌等語。
二、按犯罪事實應依證據認定之，無證據不得認定犯罪事實；至
    有罪之判決書應於理由內記載認定犯罪事實所憑之證據及其
    認定之理由，刑事訴訟法第154條第2項及第310條第1款分別
    定有明文。而犯罪事實之認定，係據以確定具體的刑罰權之
    基礎，自須經嚴格之證明，故其所憑之證據不僅應具有證據
    能力，且須經合法之調查程序，否則即不得作為有罪認定之
    依據。倘法院審理之結果，認為不能證明被告犯罪，而為無
     罪之諭知，即無前揭第154條第2項所謂「應依證據認定」
    之犯罪事實之存在。因此，同法第308條前段規定，無罪之
    判決書只須記載主文及理由。而其理由之論敘，僅須與卷存
    證
    據資料相符，且與經驗法則、論理法則無違即可，所使用之
    證據亦不以具有證據能力者為限，即使不具證據能力之傳聞
    證據，亦非不得資為彈劾證據使用。故無罪之判決書，就傳
    聞證據是否例外具有證據能力，本無須於理由內論敘說明（
    最高法院100年度台上字第2980號判決意旨參照）。查，被
    告許龍雨既經本院認定犯罪不能證明，而應為無罪之諭知（
    詳後述），揆諸上開說明，本判決不再論述以下所援引有關
    證據之證據能力，合先敘明。
三、按犯罪事實應依證據認定之，無證據不得認定犯罪事實。不
    能證明被告犯罪者，應諭知無罪之判決，刑事訴訟法第154
    條第2項、第301條第1項分別定有明文。次按認定不利於被
    告之事實，須依積極證據，苟積極證據不足為不利於被告事
    實之認定時，即應為有利於被告之認定，更不必有何有利之
    證據。另按事實之認定，應憑證據，如未能發現相當證據，
    或證據不足以證明，自不能以推測或擬制之方法，以為裁判
    基礎；又認定犯罪事實應依證據，為刑事訴訟法所明定，故
    被告否認犯罪事實所持之辯解，縱屬不能成立，仍非有積極
    證據足以證明其犯罪行為，不能遽為有罪之認定。又認定犯
    罪事實，所憑之證據，雖不以直接證據為限，間接證據亦包
    括在內，然無論直接或間接證據，其為訴訟上之證明，須於
    通常一般之人均不致於有所懷疑，而得確信其為真實之程度
    者，始得據之為有罪之認定，倘其證明尚未達到此一程度，
    而有合理性懷疑之存在時，即無從為有罪之認定（最高法院
    最高法院30年上字第816號、40年台上字第86號、76年台上
    字第4986號判例意旨參照）。再按刑事訴訟法第161條第1項
    規定：檢察官就被告犯罪事實，應負舉證責任，並指出證明
    之方法。因此，檢察官對於起訴之犯罪事實，應負提出證據
    及說服之實質舉證責任。倘其所提出之證據，不足為被告有
    罪之積極證明，或其指出證明之方法，無從說服法院以形成
    被告有罪之心證，基於無罪推定之原則，自應為被告無罪判
    決之諭知（最高法院92年台上字第128號判例意旨參照）。
四、檢察官認被告許龍雨涉有前揭犯行，無非係以告訴人楊維彰
    之證述、證人黃文宏之證述、診斷證明書、監視器錄音譯文
    、現場暨監視器影像截圖等為其主要論據。然訊據被告許龍
    雨固坦承確有因告訴人楊維彰與證人陳佩婷間麵包退換造成
    之糾紛與告訴人楊維彰發生爭執等節，惟堅詞否認有何傷害
    之犯行，辯稱：我與楊維彰發生爭執時，係楊維彰將我撞開
    ，且我是抓住楊維彰之衣領，並無可能造成楊維彰前胸壁挫
    傷，至於拉扯之間是否造成楊維彰手指挫傷不清楚等語。
五、經查：　　
  ㈠被告許龍雨因告訴人楊維彰與證人陳佩婷間麵包退換貨造成
    之糾紛與證人楊維彰發生爭執一節，業據被告許龍雨自承在
    卷（見原審卷第39頁），核與告訴人楊維彰、證人陳佩婷證
    述情節相符（見偵卷第153頁），並有監視器影像截圖、原
    審勘驗筆錄等附卷可稽（見原審卷第56至60頁），此部分事
    實，先堪認定。
  ㈡告訴人楊維彰雖於警詢證稱：許龍雨左手拉著我的右手，許
    龍雨右手拉著我的衣領時，不斷槌我的胸口，造成我前胸壁
    挫傷云云（見偵卷第57頁）；另於偵查中證稱：許龍雨對我
    稱「注意一點」語氣很大聲，且衝過來作勢要打我，但實際
    上沒有打。許龍雨衝過來時直接衝撞我的身體，第二次許龍
    雨又衝過來時，我用手把許龍雨推開。第三次衝撞時，我胸
    口覺得疼痛云云（見偵卷第153頁），然告訴人楊維彰於警
    詢及偵查就其胸口挫傷之傷勢，先稱係遭被告許龍雨槌打，
    後又稱係被告許龍雨衝撞所致，其證述已前後不一。況被告
    許龍雨與告訴人楊維彰發生爭執時，雖有抓住告訴人楊維彰
    之衣領、手臂處之衣服等情，然並無衝撞或出手之還擊動作
    等節，業據原審勘驗監視器影像屬實，有原審勘驗筆錄（見
    原審卷第58頁），並經本院認定如上，告訴人楊維彰指訴，
    已難認有據。
  ㈢再參酌告訴人楊維彰係受有前胸壁、左手挫傷、左手第3指擦
    挫等傷害，有衛生福利部豐原醫院診斷證明書在卷可佐（見
    偵卷第61頁），惟觀之監視器影像勘驗結果，可知告訴人楊
    維彰於被告許龍雨上前與之理論時，其即先以前胸、右肩頂
    猛力撞擊被告許龍雨，係告訴人楊維彰先行挑起肢體衝突，
    被告許龍雨此時雖有抓住告訴人楊維彰手臂，惟並無何還擊
    行為，被告楊維彰嗣再以右手臂揮擊，除打到證人陳佩婷左
    臉外，另揮擊證人許龍雨右邊頸部，導致被告許龍雨身體倒
    向畫面左方，被告許龍雨因此抓住告訴人楊維彰手臂，之後
    告訴人楊維彰抓住被告許龍雨衣領、被告許龍雨抓住告訴人
    楊維彰手臂處之衣服，告訴人楊維彰之後甚至將被告許龍雨
    推至櫃臺處及櫃臺前柱子，直至證人陳佩婷及證人黃文宏合
    力阻攔制止，證人陳佩婷並大喊報警，衝突始停止等情，有
    原審勘驗筆錄（見原審卷第58至59頁）及監視器影像截圖附
    卷可佐（見偵卷第93至97頁），是被告許龍雨遭告訴人楊維
    彰先後以前胸、右肩頂撞後，雖有抓住告訴人楊維彰手臂，
    惟並無何還擊行為，另被告許龍雨因告訴人楊維彰揮拳導致
    其重心不穩，因而抓住告訴人楊維彰之手臂，亦無何還擊行
    為，應分別係避免繼續告訴人楊維彰攻擊及避免自身摔倒之
    舉，均難認有何傷害告訴人楊維彰之犯意。嗣雙方衝突加劇
    ，互有拉扯，然依上情以觀，足見告訴人楊維彰體型及力氣
    均明顯佔上風，被告許龍雨始終處於遭告訴人楊維彰壓制之
    劣勢，且係告訴人楊維彰先行挑起肢體衝突，被告許龍雨與
    告訴人楊維彰拉扯，顯然係為防衛自己，避免遭告訴人楊維
    彰不法之侵害，亦難認有何傷害告訴人楊維彰之犯意。況告
    訴人楊維彰先後前胸、右肩頂撞後，挑起肢體衝突，嗣再以
    右手臂揮擊，打到證人陳佩婷左臉，另揮擊被告許龍雨右邊
    頸部，之後再將被告許龍雨推至櫃臺處及櫃臺前柱子，衝突
    相當激烈，其所受之上開傷害，亦極有可能係傷害、攻擊被
    告許龍雨、證人陳佩婷過程所造成。從而，依檢察官所舉之
    證據，無從證明被告許龍雨有何傷害告訴人楊維彰之犯意及
    行為，自難僅依告訴人楊維彰片面指訴據為不利被告許龍雨
    之認定。
  ㈣至證人即告訴人楊維彰之配偶熊士菁雖於原審審理時證稱：
    我坐在車上，往超商裡面看，就看到楊維彰面對櫃臺的時候
    把麵包撕開，本來我覺得他要往外走，因為我有看到他的臉
    ，他是面對櫃臺，所以我看到是他的側臉，我覺得他已經有
    轉身要走了，但不知道什麼原因他又突然回正，回正之後就
    看到許龍雨從櫃臺裡面衝出來撞揚維彰，之後我就看到楊維
    彰把許龍雨頂回去，許龍雨又衝過來第二次，我看到楊維彰
    把許龍雨推開，第三次許龍雨又衝過來，他們就開始拉扯，
    我看到的情況是這樣子。拉扯的過程是看到他們拉來拉去，
    還看到陳佩婷拉住楊維彰的左手，我看到楊維彰的手是被拉
    住的，許龍雨還有另外一位比較矮的先生都拉住楊維彰的右
    手，那時候他們還是拉來拉去，拉扯了好幾分鐘，就突然停
    下來云云（見原審卷第155頁），其證述情節固與告訴人楊
    維彰證述情節大致相符，然證人熊士菁亦證稱其當時在超商
    外之車內等候等語（見原審卷第155頁），則依證人熊士菁
    坐於超商店外車輛之副駕駛座內以觀，其是否能自車內看見
    店內發生衝突之情形，實非無疑。且衡情，如其證述內容屬
    實，則其既已目睹被告許龍雨不斷衝撞告訴人楊維彰，告訴
    人楊維彰復遭多人拉扯，其身體法益正遭受不法侵害，身為
    配偶之證人熊士菁豈有氣定神閒，仍繼續端坐於車內觀望雙
    方拉扯好幾分鐘，而始終未下車入內制止衝突、關心告訴人
    楊維彰之理，可見證人熊士菁上開證述嚴重悖於事理常情。
    況其所證述被告許龍雨3次衝撞告訴人楊維彰一情，亦核與
    上開勘驗監視器影像之勘驗結果齟齬，以上足認證人熊士菁
    前開證述，難認有據，無非偏袒告訴人楊維彰之詞，無足採
    憑，自難據為不利被告許龍雨之認定。
六、綜上所述，檢察官所舉之證據，尚未達於通常一般之人均無
    合理懷疑，而可得確信被告許龍雨確有公訴意旨所指之傷害
    犯行，本案既存有合理懷疑，而致本院無法形成被告許龍雨
    有罪之確切心證，自屬不能證明被告許龍雨此部分犯罪，揆
    諸前開說明，自應諭知被告許龍雨無罪之判決。原審因而為
    被告許龍雨無罪之諭知。經核於法無違，應予維持。檢察官
    上訴意旨仍執原審已詳予斟酌之證據，對於原判決已說明事
    項，徒憑己見，重為爭執，並為相異之評價，復未提出其他
    積極證據證明被告許龍雨確有此部分犯行，尚難說服本院推
    翻原判決。檢察官上訴指摘原判決不當，並無理由，應予駁
    回。
七、至原審審判長於審理期日調查證據後，疏未訊問檢察官、被
    告楊維彰、許龍雨有無證據請求調查，而有微疵（見原審卷
    第166頁），惟本院審判長已於審理期日調查證據後，訊問
    檢察官、被告楊維彰、許龍雨有無證據請求調查，檢察官及
    被告許龍雨均表示「沒有」，又被告楊維彰除請求再次鑑定
    監視器影像有無偽造變造外，並無其他證據請求調查（見本
    院卷第154頁），而被告楊維彰此部分聲請調查證據經核無
    必要，已經本院詳述如上。從而，原審所踐行之訴訟程序程
    序雖有微疵，惟於判決結果無影響，且已經本院踐行此部分
    訴訟程序而治癒，無撤銷原判決之必要，附此敘明。
據上論結，應依刑事訴訟法第368條，判決如主文。
本案經檢察官胡宗鳴提起公訴，檢察官林文亮提起上訴，檢察官
張慧瓊、林思蘋到庭執行職務。
中　　華　　民　　國　　111 　年　　11　　月　　30　　日
          刑事第五庭　　審判長法　官　張  智  雄
　　　　　　　　　　　　　　　法　官　林  源  森
　　　　　　　　　　　　　　　法　官　陳  鈴  香
以上正本證明與原本無異。
強暴侮辱罪部分不得上訴。　
被告許龍雨不得上訴。
檢察官就被告許龍雨無罪部分如提起上訴，應符合刑事妥速審判
法第9條之規定。
其餘部分得上訴。
如不服本判決應於收受送達後20日內向本院提出上訴書狀，其未
敘述上訴之理由者，並得於提起上訴後20日內向本院補提理由書
（均須按他造當事人之人數附繕本）「切勿逕送上級法院」。因
疫情而遲誤不變期間，得向法院聲請回復原狀。
                              書記官  王  朔  姿 
　　　　　　　　　　　　　　　
中　　華　　民　　國　　111 　年　　11　　月　　30　　日

〈附錄法條〉
刑事妥速審判法第9條
除前條情形外，第二審法院維持第一審所為無罪判決，提起上訴
之理由，以下列事項為限：
一、判決所適用之法令牴觸憲法。
二、判決違背司法院解釋。
三、判決違背判例。
刑事訴訟法第377條至第379條、第393條第1款規定，於前項案件
之審理，不適用之。 
中華民國刑法第277條
傷害人之身體或健康者，處5年以下有期徒刑、拘役或50萬元以
下罰金。
犯前項之罪，因而致人於死者，處無期徒刑或7年以上有期徒刑
；致重傷者，處3年以上10年以下有期徒刑。
中華民國刑法第309條
公然侮辱人者，處拘役或9千元以下罰金。
以強暴犯前項之罪者，處1年以下有期徒刑、拘役或1萬5千元以
下罰金。